【裁判字號】    98,重訴,11
【裁判日期】    980608
【裁判案由】    損害賠償
【裁判全文】
臺灣雲林地方法院民事判決              98年度重訴字第11號
原      告  甲○○
            丁○○
            庚○○
                        號
被      告  廣鑫營造有限公司
法定代理人  己○○
訴訟代理人  路春鴻律師
複代理人    乙○○
被      告  立品工程顧問有限公司
法定代理人  壬○○○
訴訟代理人  辛○○
被      告  雲林縣水林鄉公所
法定代理人  戊○○
訴訟代理人  丙○○
上列當事人間請求損害賠償事件，本院於民國98年5 月25日言詞
辯論終結，判決如下：
    主  文
原告之訴及其假執行之聲請均駁回。
訴訟費用新台幣陸萬參仟壹佰柒拾貳元由原告負擔。
    事實及理由
一、原告起訴主張：
    被告雲林縣水林鄉公所（下稱水林鄉公所）於97年間因蔦松
    大排排水整治工程（下稱系爭工程）由被告廣鑫營造有限公
    司（下稱廣鑫公司）得標整治，另介聘被告立品工程顧問有
    限公司（下稱立品公司）工程監督，被告廣鑫公司於97年施
    工後，為工程之進行將排水設攔水壩，以進行施工。詎97
    年7 月17日因卡玫基颱風來襲造成豪雨淹水，被告等均疏未
    注意而未將攔水壩設施移除，經原告抗議始開通小部份，造
    成大水漲上陸地淹沒原告等之漁塭，造成原告等養殖魚池重
    大之損失，分別為：(一)原告甲○○受有魚塭養殖之吳郭魚
    50,000尾流失，魚苗損失312,500 元、飼料損失1,189, 022
    元、電費損失183,416 元，共計1,684,938 元之損失；(二)原
    告丁○○受有養殖之吳郭魚400,000 尾流失，損失800,000
    元、白蝦600,000 尾、損失1,200,000 元、魚塭石壁破損重
    新修築1,000,000 元，共計3,000,000 元之損失；(三)原告庚○○受有魚塭養殖之虱目魚64,000尾流失，損失1, 024,000
    元、白蝦500,000 尾，損失500,000 元、草魚120 尾，損失
    4,2000元、魚塭淹水潰堤修護費用、抽水費用22,815，共計
    1,588,815 元之損失。因向被告等請求上開損失拒不理賠，
    爰依侵權行為之法律關係提起本訴訟。並聲明：
  被告應連帶給付原告甲○○1,684,938 元、給付原告丁○○
    3,000,000 元、給付原告庚○○1,588,815 元及自起訴狀繕
    本送達之翌日起至清償日止按年息百分之五計算之利息。
  訴訟費用由被告負擔。
  願供擔保請准宣告假執行。
二、被告答辯則以：
  (一)被告立品公司辯以：伊僅係受託監造，並非系爭工程之權責
    單位，原告即使受有損害亦應以機關及施工廠商為求償，要
    求伊連帶給付損害賠償於法無據。並聲明：
  原告之訴及假執行之聲請，就被告立品工程顧問有限公司之
    部分，應予駁回。
  訴訟費用由原告負擔。
  如受不利判決，願供擔保請准免為假執行。
  (二)被告廣鑫公司則辯以：
  1.97年7 月17日卡玫基颱風夾帶豐沛的雨量，短短數小時內大
    雨驟降於北港鎮內等地區，多餘水量依北港新街大排流向水
    林鄉出口，除造成水林鄉○○○○街排水及土間厝排水二條
    排水路因排洪不及而溢淹外，更因雨水依水林鄉東南側灌排
    系統進入尖山大排及蔦松村，致尖山排水上游段潰堤及水林
    鄉蕃薯、大山等村落排水路與路面積水，並非伊施作的蔦松
    大排所造成。
  2.當中央氣象局於97年7 月16日14時30分發布卡玫基海上颱風
    警報時起，被告廣鑫公司即指派人員加增機具待命，並於工
    區範圍內加高土堤防止發生河水溢堤的可能，7 月17日發生
    豪大雨期間適逢海水漲潮，現場工作人員並利用移動式抽水
    機進行抽水，以降低水位，且於潮位下降時即開設臨時缺口
    ，讓河水自動流出，是因各項防汛措施處置得宜，蔦松大排
    並未發生河水溢堤的情事，原告的漁塭之所以遭水淹沒，除
    係短期間內颱風累積驚人的雨量外，另則因原告養殖漁塭造
    成地層下陷無法適當排水所致，與伊施做蔦松大排工程根本
    無相當因果關係，是原告請求伊賠償其損害，顯屬無稽。且
    原告主張係因被告均疏於注意而未將攔水壩設施移除，經原
    告抗議，始開通小部份，終致大水漲上陸地造成其漁塭遭大
    雨淹沒而受有損失乙情，並未盡舉證之責，空言臆測，殊非
    可採。並聲明：
  原告之訴駁回。
  訴訟費用由原告負擔。
  如受不利判決，願供擔保，請准宣告免假執行。
  (三)被告水林鄉公所則辯以：伊於汛前皆有依照相關規定函文督
    促監造及承攬廠商做好防汛及相關應變措施，且依據監造單
    位及施工廠商之檢討說明及相關資料顯示工區排水並無溢淹
    ，則原告所提災損情況應非本案工程施工造成，是原告之主
    張為無理由。並聲明：
  原告之訴及假執行之聲請駁回。
  訴訟費用由原告負擔。
  如受不利判決，願供擔保請准宣告免為假執行。
三、兩造不爭執之事實
  (一)被告水林鄉公所於95年3 月2 日辦理「蔦松大排排水整治工
    程」公開招標，由被告廣鑫公司得標並承攬施作，被告立品
    公司則負責監督工程，迄97年7 月卡玫基颱風來襲時，系爭
    工程尚未完工。
  (二)系爭工程依施工計畫設有攔水壩。
  (三)97年7 月17日卡玫基颱風來襲帶來豪雨造成雲林縣水林鄉等
    地區積水並淹沒原告所設置的魚塭。
四、得心證之理由
  (一)按因故意或過失，不法侵害他人之權利者，負損害賠償責任
    ，民法第184 條第1 項前段固有明文，惟因侵權行為所生之
    損害賠償請求權，以有損害之發生及有責任原因之事實，並
    二者之間，有相當因果關係為成立要件。故主張損害賠償之
    債，如不合於此項成立要件者，即難謂有損害賠償請求權存
    在（最高法院48年台上字第481 號判例可參）。又按當事人
    主張有利於己之事實者，就其事實有舉證之責任，民事訴訟
    法第277 條前段定有明文；是以侵權行為之被害人，除應就
    加害人之故意過失予以證明外，對於其受有損害，及對行為
    與損害之發生有因果關係，亦負舉證之責。
  (二)本件原告主張其所有魚塭於卡玫基颱風來襲時遭淹沒致其分
    別受有如上述之損害的原因，是由於被告等於系爭工程的施
    作中設置攔水壩，而颱風來襲時疏未將攔水壩設施移除造成
    大水上漲淹沒魚塭所致，換言之，即原告於颱風來襲時所受
    魚塭淹水等損害之發生與被告等未移除系爭工程攔水壩之處
    置不當有相當因果關係，原告上開主張並據其提出現場相片
    、雲林縣政府召開甲○○君等陳情案研討會議會議紀錄、雲
    林縣政府蔦松大排排水整治工程717 豪雨說明簡報資料等件
    為憑。
  (三)惟查，就原告所提現場照片觀之，其魚塭於97年7 月19日仍
    處於遭水淹沒的狀態，且同時間原告之漁塭所在區域均係在
    淹水狀態中，而蔦松大排有一缺口讓河水流出，且有多部抽
    水機在抽水，其並未有潰堤或溢淹之情形，是淹水的原因是
    否為系爭工程所致無法從照片中得知；次查，雲林縣政府於
    97年8 月26日因原告之陳情曾召開「蔦松大排排水整治工程
    」因0602及0717豪雨‧村民反應淹水造成損害檢討會，該次
    會議議題二之決議1.：「…依據水林鄉公所、監造單位及施
    工廠商提報之檢討說明及相關資料顯示工區排水並無淹溢，
    陳情人所提災損情況並非蔦松大排排水整治工程施工造成。
    」即指出原告等之魚塭淹水結果與系爭工程無關，上開會議
    之後雖經原告以不具客觀立場為由向相關單位陳情，並經雲
    林縣政府於97年9 月15日再度召開甲○○君等陳情案研討會
    ，然是次會議結論1.：「請監造單位、施工單位補提97年7
    月18日清晨起大豪雨期間，蔦松大排工區沒有溢淹之相關資
    料（水位未超過護岸高度資料），並請陳情人補提水係由蔦
    松大排工區溢淹至陳情之魚塭相關資料供參。」由於原告於
    該會議後猶未提出水係由系爭工程溢淹至原告之魚塭的相關
    資料，於訴訟中亦未提出此資料，是依雲林縣政府召開甲○○君等陳情案研討會議會議紀錄，亦不能認定原告等所受之
    損害為系爭工程所致；另參酌雲林縣政府蔦松大排排水整治
    工程717 豪雨說明簡報資料，就陳情民眾災情調查及研判乙
    頁之「現況研判」欄位，於原告甲○○及庚○○部分均記載
    ：「應為魚塭水位太高，造成潰堤潰敗所致。」於原告丁○○部分則記載：「應為魚塭水位太高，造成魚塭溢堤至鄰池
    。」則依雲林縣政府蔦松大排排水整治工程717 豪雨說明簡
    報資料亦無法認定原告等所受魚塭淹水損害與系爭工程有關
    。是以，原告所提證據均無法證明其所受魚塭淹水等損害與
    被告未移除系爭工程攔水壩有相當因果關係，而原告復未能
    提出其他證據以實其說，依前開說明，原告主張自難採信。
  (四)至於被告抗辯系爭工程由於卡玫基颱風來襲前業已著手辦理
    相關防汛及應變措施，故系爭工程所在區域於颱風當日並無
    溢淹，且於颱風來襲期間，並無工區內雨水溢淹至工區外情
    形發生，是原告魚塭淹水與系爭工程無涉，應為颱風豪雨及
    地勢造成積水所致。被告上開主張有其提出相關公文書函、
    會議紀錄、系爭工程現場照片、中央氣象局逐日逐時雨量表
    、簡報資料等件為證，可供信憑，足認原告所受魚塭損害與
    被告未移除攔水壩無涉。
  (五)綜上，本件原告主張其魚塭淹沒受有損害，係被告等疏未移
    除蔦松大排排水整治工程之攔水壩所致，因未能舉證證明兩
    者之間有相當因果關係，依首揭判例意旨，難認原告有損害
    賠償請求權存在，則原告請求損害賠償為無理由，應予駁回
    。
五、原告陳明願供擔保，聲請宣告假執行，因訴之駁回而失所依
    附，不予准許。
六、本件判決結果已臻為明確，兩造其餘之攻擊防禦方法及證據
    資料，經本院斟酌後，認對判決結果已不生影響，爰不逐一
    論述，併予敘明。
七、訴訟費用負擔之依據：民事訴訟法第78條、第85條第3項。
中    華    民    國    98    年    6     月    8     日
                  民事第一庭    法  官  黃瑞井
以上正本係照原本作成
如對本判決上訴，須於判決送達後廿日內向本院提出上訴狀
中    華    民    國    98    年    6     月    8     日
                                書記官  林美鳳


司法院資訊處製作；財團法人民間司法改革基金會備份。
